【裁判字號】    89,訴,24
【裁判日期】    890531
【裁判案由】    履行協議
【裁判全文】
臺灣高雄地方法院民事判決  八十九年度訴字第二十四號
    原      告  乙○○
    被      告  甲○○
右當事人間履行協議事件，本院判決如左：
    主    文
被告應給付原告新台幣壹佰伍拾萬玖仟捌佰捌拾捌元，及其中新台幣壹佰壹拾柒萬陸
仟伍佰柒拾捌元自民國八十九年一月八日起至清償日止，按週年利率百分之五計算之
利息。
訴訟費用由被告負擔十分之六，其餘由原告負擔。
本判決於原告以新台幣伍拾壹萬元供擔保後得假執行，但被告如於假執行程序實施前
以新台幣壹佰伍拾萬玖仟捌佰捌拾捌元供擔保後，得免為假執行。
原告其餘假執行之聲請駁回。
    事    實
甲、原告方面：
一、聲明：求為判決（一）被告應給付原告新台幣（下同）二百四十一萬六千一百六
    百一十七元及自起訴狀繕本送達翌日起至清償日止，按週年利率百分之五計算之
    利息。（二）願供擔保請准宣告假執行。
二、陳述：
（一）被告於八十三年五月二十七日向原告借款一百萬元，於同年六月九日再借款五
      十萬元，嗣兩造於八十五年一月二十九日協議上述借款共一百五十萬元，自借
      款日起至八十四年十二月三十一日止，被告應給付原告利息八十五萬元，且自
      八十五年一月一日起，被告應將本金一百五十萬元照月息三分計算（即月息百
      分之三），並按月攤還部分本金、另八十五萬元利息部分，則按月息五千元付
      息，合併以利息再加分攤還之本金共十萬元按月給付原告，付款方式如附表一
      ，被告僅依約給付六期，至八十五年六月三十日止，共付款六十萬元，即未再
      付款。
（二）茲因被告所依約分期應付款之期限均已屆期，合計為二百四十一萬六千一百六
      十七元，經向被告催討又置不理，被告自應依協議履行上述款項並遲延之利息
      。
（三）兩造所立協議書係經協議，在見證人及公共場所簽約，且見證人為被告邀約之
      雙方友人，因被告知原告已無法負擔三分之利息，且被告醫院生意興隆月入數
      十萬元，每月分攤還十萬元，係其能力範圍主動提出，被告因自己一再背約，
      如不以切結書表示，已不再能取信原告，而於電話中承諾書立切結書，並無脅
      情事，並在自由意志下簽立，被告於借款之初，八十三年五月二十七日及同
      年六月九日，簽發七紙本票做為本金及利息之證明，其中四萬五千元即利息之
      本票，詎被告一再食言，況依民法第九十三條，被告之撤銷權亦已超過法定期
      限一年多時，又被告所言金錢流向與自的，係個人理財行為或事業成敗應自行
      負責，原告無干涉，亦未曾被告將金錢交給何人，被告與他人之利害關係不能
      對抗第三者。
（四）依被告所提出健保歷年扣繳憑單，每年皆有五百萬元上下之豐富所有，五、六
      年來已有數千萬元收入，足證被告有完全償債能力，違背善良道德傳統，且其
      自陳八十二年十二月一日登記分別財產制、八十三年五月開具診所本票到處借
      錢，實有詐欺或脫產之嫌，如同對原告言明已脫產。
三、證據：提出協議書、承諾書、承諾付清借款書、存證信函、本票、建物登記簿謄
    本。
乙、被告方面：
一、聲明：請求駁回原告之訴，願供擔保宣告免為假執行。
二、陳述：
（一）被告於八十三年五月二十七日向原告借款一百零三萬元。另於八十三年四月間
      與原告、許麗華代良美飯店向香港花旗銀行申請建築融資，於八十三年六月需
      預付香港承辦人邵遜港幣十五萬公關費用，三人協商由被告簽發診所本票二十
      五萬元、二十五萬元、一點五萬共三張，並將之於八十三年六月十一日於台銀
      高雄分行兌換十五萬港幣於當日晚上，三人當面交給邵遜點收。待香港建築融
      資下來，再於勞務費用將本金利息扣除，三人依比例平分。邵遜親筆聲明，並
      有施社民當場做見證人，可證明證人許麗華證詞避重就輕。
（二）被告承認原告所提出之協議書確係被告所書立，惟係因(一)八十一年投資大陸四
      川成都鵬飛摩托車經營不善，加上掛名親戚工廠等事，因工廠倒閉受遷連，導
      致診所於八十四年底遭拍賣。(二)八十四年底原告夫婦不斷催討，並揚言拉白布
      條抗議。(三)被告因婆婆身體欠佳住高雄，加上為避免影嚮診所看診，及影嚮三
      個孩子就學，在未取得先生同意下，私下請許麗華當事者之一協調，八十五年
      一月二十九日在九如路皇統飯店一樓咖啡廳，原告將事先準備好的協議書及承
      諾書要被告簽名。
（三）被告因健保診所新增而患者流失，八十五年一月起攤還其他債務，另因診所於
      八十一年間用被告名義投資大陸，經其他台商建議而於八十二年十二月一日起
      登記分別財產制，以免大陸投資失利時，影嚮台灣財產，因此八十五年一月二
      十九日簽下協議書及承諾書未經本票發票人胡榿簽署請求無效。八十三年六月
      九日之五十一點五萬元為三人共同承諾建築融資公關費用，不能因借用診所本
      票，就由被告一人獨自承擔本金外，且需支付月息三分之利息，誠屬不公平，
      故被告暫停償還。另被告已於八十五年六月三十日止，償還六十萬元，請求依
      八十四年六月十九日民事裁裁定按年息百分之六計息，另依診所收入償還其他
      債務，在能力範圍准予分期攤還。被告願供擔保請准宣告免為假執行。
（四）被告之所以簽立八十三年十月二十九日便函之緣由：(一)良美飯店八十三年四月
      二十五日貸款委任狀正式申請貸款。八十三年五月二十八日告知通過審核，通
      知台灣良美在香港申請註冊公司以利簽約，並預備十五萬港幣公關費用。八十
      三年九月十五日取得良美服務費一百八十萬美金承諾書。(二)兩造與許麗華於八
      十三年十月七日簽勞務費分配契約書。(三)由於診所八十三年十月六日遭拍賣，
      誤信八十三年十月可拿到四十五萬美金仲介費，因此少拿一百多萬台幣無所謂
      才簽，原告當時另承辦大鼎實業及國際商專兩案，讓被告深不疑。且便函已清
      楚書寫此款項係共同承辦貸款案，而非私人借用。(四)被告如要詐欺，應開出被
      告自己本票，豈有用診所本票，再讓債主拿診所本票，至診所要債。
（五）八十三年十月六日診所遭拍賣，本票係八十三年五月二十七日及八十三年六月
      九日開出，且香港告知申請貸款資料完備從送件到撥款四個月即完成，如不是
      大陸投資失利，台灣工廠倒閉及良美飯店認識，怎麼會去做完全外行的國際金
      融業，當時除為良美過難關，也幫自己取得大筆仲介費，沒有想到是騙局。
（六）由被告所提出之還債匯收據，及全民健保實施後診所業務委縮，可證被告再苦
      也會分期攤還，但原告於貸款案辦不成後將債全推在被告身上，且脅被告在
      恐懼下簽立三分利，請求公正裁決。
（七）被告所提出八十五、八十六、八十七、八十八年四年還債款收據，該等債權
      是大陸公司辦理全增資時，由於中外合資企業當時正辦理股票上市前業務，不
      能變更股東名冊，親戚在被告名下增資投資時，後因對大陸投資不確定而退出
      ，彼此約定無息分期攤還，並非如原告所稱，拿診所本票到處借錢，被告如為
      脫產，何需每月償還債務。
（八）被告診所扣除基本費用，每月只剩五萬元左右，目前仍在償還債中，為三個孩
      子順利完成學業，為將來還清債務，被脅簽下協議書，增加不公平債務無疑
      雪上加霜。
三、證據：提出還債匯款收據、土地及建物登記簿謄本、支票、協議書、承諾書、本
    院登記處公告、民事裁定、成績通知書、診斷證明、租賃契約書、營業執照、證
    人傳票、勞務費分配契約書、支出傳票、英文合約、傳真、機票、剪報等影本，
    並聲請訊問證人許麗華。
      理    由
一、本件原告主張被告於八十三年五月二十七日向原告借款一百萬元、同年六月九日
    再借款五十萬元，嗣兩造於八十五年一月二十九日協議上述借款共一百五十萬元
    ，自借款日起至八十四年十二月三十一日止，被告應給付原告利息八十五萬元，
    且自八十五年一月一日起，被告應將本金一百五十萬元照月息三分計算（即月息
    百分之三），並按月攤還部分本金、另八十五萬元利息部分，則按月息五千元付
    息，合併以利息再加分攤還之本金共十萬元按月給付原告，詎被告僅依約給付六
    期，至八十五年六月三十日止，共付款六十萬元，即未再付款，經向被告催討又
    置不理，爰依兩造協議請求被告給付二百四十一萬六千一百六十七元及法定遲延
    利息。被告則就書立協議書之事實並不爭執，唯以僅其中一百零三萬元係其向原
    告私人所借款項，其餘款項則為兩造與許麗華代良美飯店向香港花旗銀行申請建
    築融資，預付之港幣十五萬公關費用，三人協商由被告先簽本票交付，待香港建
    築融資下來，再於勞務費用將本金利息扣除，由三人依比例平分，並非被告私人
    借款，又協議書係因原告稱欲至診所拉白布條，及婆婆身體欠佳住高雄，加上為
    避免影嚮診所看診，及影嚮三個孩子就學之情形而簽立，及被告已清償其中六十
    萬元等語，資為抗辯。
二、原告主張之事實，業據提出協議書、承諾書、承諾付清借款書、存證信函、本票
    、建物登記簿謄本等為證，而被告就協議書之真正亦不爭執，雖以前詞置辯；惟
    查證人許麗華到庭結稱「見證人是我簽名沒錯，據我所得是因甲○○向乙○○借
    了一百五十萬元一直未能償還，才會有書立協議書的事，協議時我有在場，二造
    所提及一百五十萬元都是，甲○○向乙○○借的錢協調償還方式，協議書是經原
    被告討論後當場簽定的」「甲○○有表示說借的五十萬元是支付一筆費用，但並
    未提到是合夥投資款」「事實上一百五十萬元都是借款」「．．．當天甲○○是
    本於自由意識書立協議書，絕對沒有受到任何脅」（本院八十九年四月二十八
    日言詞辯論筆錄），是依證人所言，已足認被告向原告借款之本金確為一百五十
    萬元無誤，被告雖以其中五十萬元係合夥代良美飯店向香港花旗銀行申請建築融
    資之公關費用等語，惟依其所提之書證縱屬真實，亦僅足證兩造與許麗華確有代
    申請築融資之事實，並不能證明被告書立之協議書中五十萬元本金係該項融資之
    公關費用；另被告就遭受脅之事實亦未能舉證以實其說，所辯亦不足採；是原
    告主張被告向其借款共一百五十萬元，並書立協議書之詞，自應認為真實。
三、惟按「約定利率，超過年利率百分之二十者，債權人對於超過部分之利息，無請
    求權。」「利息不得滾入原本再生利息。」「因清償債務而對於債權人負擔新債
    務者，除當事人另有意思表示外，若新債務不履行時，其舊債務仍不消滅」，民
    法第二百零五條、第二百零七條第一項前段、第三百二十條分別定有明文。是本
    件兩造雖已另立協議書，然仍係原借款所為協議，原借款債務之性質並未消滅，
    原告得請求之範圍應包括(一)本金部分應扣除兩造均不爭執已給付至八十五年六月
    三十日期，僅得請求如附表一編號七所示之一百一十七萬六千五百七十八元、(二)
    一百五十萬元利息部分，僅依年息百分之二十計算之範圍內有請求權，是依(一)本
    金部分一百一十七萬六千五百七十八元，自八十五年六月一日起至如附表所約定
    之末日即八十六年十月三十日止按週年利率百分之二十計算之利息，為三十三萬
    三千三百一十元（元以下四捨五入）；至其餘部分之請求，揆諸前揭說明，或因
    逾百分之二十之得請求法定利息範圍，或因屬就利息再滾入原本之請求，自均不
    得再為請求；是本件原告得請求之金額為一百五十萬九千八百八十八元及其中一
    百一十七萬六千五百七十八元自八十九年一月八日起（起訴狀繕本送達日為八十
    九年一月七日）至清償日止，按週年利率百分之五計算之利息範圍內之請求，為
    有理由，逾此部分部分之請求則屬依法無據，應予駁回。
四、兩造均陳明願供擔保，聲請宣告假執行或免為假執行，經核就原告勝訴部分，合
    於法律規定，爰分別酌定相當擔保金額准許之；至原告其餘假執行之聲請，因訴
    之駁回而失所依據，應併予駁回。
五、因本件事證已明，兩造其餘主張及攻擊防禦方法，核與本件判決結果無涉，爰不
    一一贅述，附此明。
據上論結：本件原告之訴為一部有理由、一部無理由，爰依民事訴訟法第七十九條但
書、第三百九十條第二項、第三百九十二條，判決如主文。
中      華      民      國    八十九    年      五      月    三十一    日
                              臺灣高雄地方法院民事第六庭
~B法      官  林玉心
右為正本係照原本作成。
如不服本判決，應於送達後廿日內，向本院提出上訴狀並表明上訴理由，如於本
判決宣示後送達前提起上訴者，應於判決送達後十日內補提上訴理由書（須附繕本）。
中      華      民      國    八十九    年      五      月    三十一    日
~B法院書記官  鄭裕一
~F0
~T48
附  表  一：
┌───────┬────┬────────────────────────┐
│              │        ├──────┬─────────┬───────┤
│還款日期      │本金餘額│150萬元利息 │ 85萬元利息       │ 本金         │
├─┬─────┼────┼──────┼─────────┼───────┤
│一│  85. 1.30│0000000 │45000       │    5000          │    50000     │
├─┼─────┼────┼──────┼─────────┼───────┤
│二│  85. 2.29│0000000 │43500       │    5000          │    51500     │
├─┼─────┼────┼──────┼─────────┼───────┤
│三│  85. 3.30│0000000 │41955       │    5000          │    53045     │
├─┼─────┼────┼──────┼─────────┼───────┤
│四│  85. 4.30│0000000 │40363       │    5000          │    54637     │
├─┼─────┼────┼──────┼─────────┼───────┤
│五│  85. 5.30│0000000 │38724       │    5000          │    56276     │
├─┼─────┼────┼──────┼─────────┼───────┤
│六│  85. 6.30│0000000 │37036       │    5000          │    57964     │
├─┼─────┼────┼──────┼─────────┼───────┤
│七│  85. 7.30│0000000 │35297       │    5000          │    59703     │
├─┼─────┼────┼──────┼─────────┼───────┤
│八│  85. 8.30│0000000 │33506       │    5000          │    61494     │
├─┼─────┼────┼──────┼─────────┼───────┤
│九│  85. 9.30│0000000 │31661       │    5000          │    63339     │
├─┼─────┼────┼──────┼─────────┼───────┤
│十│  85.10.30│ 992042 │29761       │    5000          │    65239     │
├─┼─────┼────┼──────┼─────────┼───────┤
│11│  85.11.30│ 926803 │27804       │    5000          │    67196     │
├─┼─────┼────┼──────┼─────────┼───────┤
│12│  85.12.30│ 859607 │25788       │    5000          │    69212     │
├─┼─────┼────┼──────┼─────────┼───────┤
│13│  86. 1.30│ 790395 │23711       │    5000          │    71289     │
├─┼─────┼────┼──────┼─────────┼───────┤
│14│  86. 2.28│ 719106 │21573       │    5000          │    73427     │
├─┼─────┼────┼──────┼─────────┼───────┤
│15│  86. 3.30│ 645679 │19370       │    5000          │    75630     │
├─┼─────┼────┼──────┼─────────┼───────┤
│16│  86. 4.30│ 570049 │17101       │    5000          │    77899     │
├─┼─────┼────┼──────┼─────────┼───────┤
│17│  86. 5.30│ 492150 │14764       │    5000          │    80236     │
├─┼─────┼────┼──────┼─────────┼───────┤
│18│  86. 6.30│ 411914 │12357       │    5000          │    82643     │
├─┼─────┼────┼──────┼─────────┼───────┤
│19│  86. 7.30│ 329271 │ 9878       │    5000          │    85122     │
├─┼─────┼────┼──────┼─────────┼───────┤
│20│  86. 8.30│ 244149 │ 7324       │    5000          │    87676     │
├─┼─────┼────┼──────┼─────────┼───────┤
│21│  86. 9.30│ 156473 │ 4694       │    5000          │    90306     │
├─┼─────┼────┼──────┼─────────┼───────┤
│22│  86.10.30│ 66167  │            │  850000          │   916167     │
└─┴─────┴────┴──────┴─────────┴───────┘


司法院資訊處製作；財團法人民間司法改革基金會備份。
